臺灣彰化地方法院刑事判決　　　　　　 96年度簡上字第180號
上　訴　人
即　被　告　乙○○
　　　　　　甲○○
上列上訴人因違反電子遊戲場業管理條例等案件，不服本院九十
六年度員簡字第二一七號中華民國九十六年六月八日簡易判決（
原檢察官起訴案號：九十六年度偵字第二九三號），本院管轄第
二審合議庭判決如下︰
　　主    文
原判決撤銷。
乙○○違反未依電子遊戲場業管理條例規定辦理營利事業登記者
，不得經營電子遊戲場業之規定，處拘役貳拾陸日，如易科罰金
，以新臺幣壹仟元折算壹日，減為拘役壹拾參日，如易科罰金，
以新臺幣壹仟元折算壹日；又在公眾得出入之場所賭博財物，處
罰金新臺幣陸仟元，如易服勞役，以新臺幣壹仟元折算壹日，減
為罰金新臺幣仟元，如易服勞役，以新臺幣壹仟元折算壹日。
甲○○在公眾得出入之場所賭博財物，處罰金新臺幣貳仟元，如
易服勞役，以新臺幣壹仟元折算壹日，減為罰金新臺幣壹仟元，
如易服勞役，以新臺幣壹仟元折算壹日。
扣案之賭博性電動機具「新豹中豹」壹臺（含ＩＣ板壹塊）及賭
資新臺幣貳仟零陸拾元均沒收。
    事    實
一、乙○○明知未依電子遊戲場業管理條例規定辦理營利事業登
    記者，不得經營電子遊戲場業，而其並未經主管機關核准，
    且未依規定辦理營利事業登記，竟基於經營電子遊場業及賭
    博財物之犯意，自民國九十五年十二月二十八日起，至九十
    六年四月七日為警查獲時止，在彰化縣員林鎮○○路○段二
    五五號其所經營之「日本娃娃檳榔攤」之公眾得出入之場所
    為賭博場所，擺放賭博性電子遊戲機具「新豹中豹」一臺經
    營電子遊戲場業，並接續以上開賭博性電動機具為器具，與
    不特定之賭客賭博財物。其玩賭方法為由賭客每次投入十元
    硬幣後，以機具顯示之分數押注，若押中，可依機台累計之
    分數兌換倍數不等之現金，若未押中則所投入之賭資均歸乙
    ○○所有。嗣於九十六年四月七日下午二時許，賭客甲○○
    基於賭博之犯意，在上址賭玩賭博性電子遊戲機具「新豹中
    豹」，於當日下午三時許在上址為警查獲，並扣得賭博性電
    動機具「新豹中豹」一臺（含ＩＣ板一塊）及機台內之賭資
    新臺幣二千零六十元。
二、案經彰化縣警察局員林分局報請臺灣彰化地方法院檢察署檢
    察官偵查起訴。
    理    由
一、訊據上訴人即被告乙○○、甲○○二人（以下簡稱被告乙○
    ○、甲○○）均矢口否認上開犯行，被告乙○○、甲○○均
    辯稱：扣案之「新豹中豹」機台是故障的，不可能賭博云云
    。惟查，證人即被告甲○○於偵訊中證稱：我今日有跟老闆
    換零錢，我拿一百元跟他換零錢，我是從今日下午二時開始
    玩，投十元硬幣下去，每一元可以押一注，押中可得十倍到
    一百倍，該機台不能退幣，但可以跟老闆洗分，他會給我現
    金，今日還沒有洗分，該處一般人都可以去玩等語，核與被
    告乙○○於偵訊中供稱：甲○○有跟我換一百元零錢，但該
    機台不能退幣，（問：為何甲○○說曾向你洗分過二次？）
    我承認可以洗分，我是從九十五年十二月二十八日開始擺該
    賭博電玩，該賭博電玩是放在檳榔攤旁邊，機台內的二千零
    六十元有一部分是我投的，一部分是客人投的，對我的行為
    涉犯賭博罪及電子遊戲場業管理條例罪，我認罪等語相符。
    而被告乙○○雖於本院審理中又改稱：機台裡面的錢是我自
    己投的，其中有三個按扭壞掉不可能押，我投錢進去是我要
    自己玩的，二千多元都是我自己投進去的，該機台沒有辦法
    押分及退幣，其中共十個選項，有七個有辦法押，三個沒辦
    法押，退幣的應該是最左邊的黃色按鍵，該機台就像我的存
    錢筒云云，惟被告甲○○於本院審理時供稱：左邊算起來第
    一個黃色按鍵那是椰子、第二個七七、第三個雙星、第四個
    押西瓜、第五個押銅鐘、第六個押芒果、第七個橘子、第八
    個蘋果，又從黃色按鍵上面左邊第一個按鍵算起依序都是一
    樣的，都可以押，其效果一樣的等語，故該機台縱有被告乙
    ○○所述有三個黃色按鍵無法按押之情形，惟其中一為退幣
    功能，此為被告二人於偵訊中即均供稱該機台無法退幣而以
    洗分方式兌換現金，而其餘二個黃色按鍵有上排可代替之按
    鍵得以按押，故該機台仍可賭玩，退一步言，縱該機台確有
    按鍵無法按押之情形，然被告甲○○於警方至現場時，確於
    上址以金錢押注賭現該機台，顯見該機台並無不能賭玩之情
    形，顯與被告二人所辯該機台係故障無法押賭者不符，又衡
    以警方自上開電子遊戲機台內所起出之硬幣總計達二千零六
    十元，而一般放機台者，在無法自動退幣時，理應不會投入
    如此多之硬幣，且被告於偵查中又供稱：機台內的二千零六
    十元有一部分是我投的，一部分是客人投的等語，是以被告
    乙○○所辯：機台裡面的錢是我自己投的，該機台就像我的
    存錢筒云云，實亦與常情有違，此外並有現場平面圖各一份
    及查獲現場擺放賭博機具情形、查獲之賭博機具之相片八幀
    附卷為憑，復有賭博性電子遊戲機具「新豹中豹」一臺（計
    含ＩＣ板一塊）及機台內之賭資二千零六十元可資佐證，參
    以被告乙○○亦坦承其並未申請電子遊戲場營業執照等情，
    綜上所述，足認被告二人所辯顯係事後卸責之詞，不足採信
    ，本件事證均已臻明確，渠等犯行均堪認定。
二、按電子遊戲場業管理條例於八十九年二月三日經總統公布施
    行，該條例第一條明示「為管理電子遊戲場業，並維護社會
    安寧、善良風俗、公共安全及國民身心健康，特設定本條例
    。」是該條例立法目的之一即在於管理電子遊戲場業；而所
    謂電子遊戲場業，依該條例第二條規定，係指設置電子遊戲
    機供不特定人益智娛樂之營利事業。所謂電子遊戲場「業」
    ，指「業務」而言。而刑法上所謂業務，係以事實上執行業
    務者為標準，指以反覆同種類之行為為目的之社會的活動而
    言；執行此項業務，縱令欠缺形式上之條件，仍無礙於業務
    之性質。因此不論該事業是否「專營」電子遊戲場業，亦不
    問經營是否需達「一定之規模」，即使於原本所營事業外，
    兼營電子遊戲場業，或所經營之電子遊戲場不具相當之規模
    ，亦無礙於電子遊戲場業管理條例相關規定之適用。故商業
    登記法第四條所規定之小規模商業，縱得免依該法申請商業
    登記，但如未依電子遊戲場業管理條例辦理營利事業登記，
    仍不得經營電子遊戲場業，自不待言。否則，業主為逃避該
    條例之規範、處罰，儘可以「兼營」或「小規模」等經營方
    式為之，將出現管理及規範上之漏洞，反而無法有效達成立
    法之目的，亦與電子遊戲場業管理條例之立法意旨有違（最
    高法院九十年度臺非字第二七六號判例要旨參照）。故若未
    辦理電子遊戲場業營利事業登記，在其所經營之場所擺設電
    子遊戲機經營電子遊戲場業，此項行為自屬已違反電子遊戲
    場業管理條例第十五條之規定，符合同條例第二十二條規定
    之構成要件，應依該法條論科。
三、核被告乙○○未經辦理營利事業登記，竟擺設電子遊戲機具
    ，供不特定顧客投幣把玩而經營電子遊戲場業，係違反電子
    遊戲場業管理條例第十五條之未經辦理營利事業登記而擅自
    經營電子遊戲場業之規定，應依同法第二十二條之規定論處
    ；又其利用所擺設之電子遊戲機具作為電動賭博機具，與不
    特定之賭客賭博財物，則係犯刑法第二百六十六條第一項前
    段之在公眾得出入之場所賭博財物罪。被告甲○○利用被告
    乙○○所擺設之電動賭博機具賭博財物，係犯刑法第二百六
    十六條第一項前段之在公眾得出入之場所賭博財物罪。又刑
    事法若干犯罪行為態樣，本質上原具有反覆、延續實行之特
    徵，立法時既予特別歸類，定為犯罪構成要件之行為要素，
    則行為人基於概括之犯意，在密切接近之一定時、地持續實
    行之複次行為，倘依社會通念，於客觀上認為符合一個反覆
    、延續性之行為觀念者，於刑法評價上，即應僅成立一罪。
    學理上所稱「集合犯」之職業性、營業性或收集性等具有重
    複特質之犯罪均屬之，例如經營、從事業務、收集、販賣、
    製造、散布等行為概念者是（最高法院九十五年度臺上字第
    一０七九號判決要旨參照）。是被告乙○○未經辦理營利事
    業登記，於密切接近之一定時間內，在前址經營電子遊戲場
    之行為，係基於同一之經營電子遊戲場為業務之犯意，而反
    覆所為者，無非執行業務所當然，於行為概念上，應認屬包
    括一罪、實質一罪。另被告乙○○多次與不特定人對賭之行
    為，時間緊接，罪名相同，數行為於密切接近之時地實施，
    侵害同一社會法益，各行為之獨立性極為薄弱，依一般社會
    健全觀念，在時間差距上，難以強行分開，在刑法評價上，
    以視為數個舉動之接續施行，合為包括之一行為予以評價，
    較為合理，屬接續犯，而亦為包括之一罪 (最高法院八十六
    年臺上字第三二九五號判例參照）。被告乙○○所犯上開二
    罪之間，犯意各別（其中有關違反未依電子遊戲場業管理條
    例規定辦理營利事業登記，不得經營電子遊戲場業之規定部
    分係屬不作為犯，而普通賭博罪部分則係屬作為犯，二者性
    質本不同，且上開二罪間亦無必然共存之關係，即仍有領有
    營利事業登記證及電子遊戲場營業級別證之遊戲場負責人違
    法為賭博行為），行為互殊（依上揭最高法院九十年度臺非
    字第二七六號判例意旨，原即認上開二犯行間係屬具有方法
    、結果關係之二行為，並非如同想像競合犯之一行為，嗣我
    國刑法於九十四年二月二日修正公布，並自九十五年七月一
    日起生效施行後，既已修正廢除牽連犯之規定，自應回歸以
    行為數為論罪之依據），應予分論併罰。原審認被告乙○○
    、甲○○二人犯行罪證明確予以論罪科刑固非無見，然原審
    認被告乙○○係犯刑法第二百六十六條及電子遊戲場業管理
    條例第二十二條之罪，且被告乙○○係以一行為觸犯上開二
    罪，為想像競合犯，應從一重論以電子遊戲場業管理條例第
    二十二條處斷，惟因被告乙○○所犯上開二罪之間，犯意各
    別，行為亦殊，應予分論併罰，是以原判決此部分適用法律
    尚有未當及未及審酌被告二人有減刑適用，尚有未洽，被告
    乙○○以其並未經營電子遊戲場業及被告二人並未從事賭博
    犯行為由提起上訴，雖無理由，惟原判決既有上開違誤，應
    予撤銷改判。爰審酌被告二人犯罪之動機、目的，被告乙○
    ○非法經營電子遊戲場業、賭博財物時間之長短，所生之危
    害、犯罪後態度等一切情狀，分別量處如主文第二項、第三
    項所示之刑，並分別諭知易科罰金、易服勞役之折算標準。
    查被告二人犯罪時間，均在九十六年四月二十四日以前，所
    犯為違反電子遊戲場業管理條例罪、賭博罪，悉合於減刑條
    件，均應依中華民國九十六年罪犯減刑條例第二條第一項第
    三款之規定，各減其宣告刑二分之一，並分別諭知易科罰金
    、易服勞役之折算標準，以示懲儆。扣案之賭博性電動機具
    「新豹中豹」一臺（計含ＩＣ板一塊）係當場賭博之器具，
    機台內之賭資二千零六十元係在賭檯之財物，均應依刑法第
    二百六十六條第二項之規定宣告沒收。
據上論斷，應依刑事訴訟法第四百五十五條之一第一項、第三項
、第三百六十九條第一項前段、第三百六十四條、第四百五十二
條、第二百九十九條第一項前段，電子遊戲場業管理條例第二十
二條，刑法第十一條、第二百六十六條第一項前段、第二項、第
四十一條第一項前段、第四十二條第三項，刑法施行法第一條之
一，中華民國九十六年罪犯減刑條例第二條第一項第三款、第七
條、第九條，判決如主文。
本件經檢察官洪紹文到庭執行執務。
中　　華　　民　　國　　96　　年　　9 　　月　　4 　　日
                        臺灣彰化地方法院刑事第二庭
                            審判長法官  石馨文
                            法      官  黃齡玉
                            法      官  尚安雅
以上正本證明與原本無異。
本件不得上訴。
中　　華　　民　　國　　96　　年　　9 　　月　　5 　　日
                            書  記  官  洪年慶
附錄本案論罪科刑法條全文：
電子遊戲場業管理條例第22條：
違反第15條規定者，處行為人1年以下有期徒刑、拘役或科或併
科新台幣50萬元以上250萬元以下罰金。
中華民國刑法第266條
（普通賭博罪與沒收物）
在公共場所或公眾得出入之場所賭博財物者，處 1 千元以下罰金
。但以供人暫時娛樂之物為賭者，不在此限。
當場賭博之器具與在賭檯或兌換籌碼處之財物，不問屬於犯人與
否，沒收之。
